【裁判字號】    92,裁,609
【裁判日期】    920515
【裁判案由】    優惠存款
【裁判全文】
最  高  行  政  法  院  裁  定                    九十二年度裁字第六○九號
    抗  告  人  甲○○
右抗告人因與相對人銓部間優惠存款事件，對於中華民國九十一年二月二十六日臺
北高等行政法院九十年度訴字第三八三五號裁定提起抗告，本院裁定如左︰
    主  文
抗告駁回。
抗告訴訟費用由抗告人負擔。
    理  由
一、按抗告法院認抗告為不合法或無理由者，應為駁回抗告之裁定，行政訴訟法第二
    百七十二條準用民事訴訟法第四百九十二條第一項定有明文。
二、本件抗告意旨略以：（一）相對人銓部所訂定之「退休公務人員公保養老給付
    金額優惠存款要點」（下簡稱優惠存款要點），為依據中央法規標準法第七條訂
    頒之法規，亦係行政機關對全體公務人員之行政行為，即法律關係。（二）本訴
    訟標的請求相對人確認優惠存款要點無效未被允許，影響抗告人法律上利益，而
    依據行政訴訟法第一百十一條第三項第四款、第五款規定訴請將原「撤銷訴訟」
    變更為「確認訴訟」。（三）因該優惠存款要點為公法上具體事件，其公權力措
    施對外直接發生法律效果之單方行政行為，為行政處分。詎原裁定以本件之優惠
    存款要點並非行政處分，且以法規並非法律關係之本身，不得以其存否為確認訴
    訟標的等由，遽以裁定駁回抗告人之訴，難謂無失當。為此請求撤銷原裁定，更
    為適法之裁定等語。
三、原裁定，以：（一）按訴願法及行政訴訟法所稱之行政處分，係指中央或地方機
    關就公法上具體事件所為之決定或其他公權力措施而對外直接發生法律效果之單
    方行政行為而言。若機關基於政策所為一般性之措施，其對象既非特定之個人，
    自非上開規定所稱之處分，人民如有意見陳述，應依請願法之規定，或一般陳情
    之方式，表示其願望，要難依訴願或行政訴訟程序，謀求解決。是以，被告（即
    本件相對人，下同）訂頒「退休公務人員公保養老給付金額優惠存款要點」（下
    簡稱優惠存款要點），既非對於特定事件之處分，其對象又非特定之個人，自非
    行政處分可比；原告（即本件抗告人，下同）不滿該要點，自得依請願法之規定
    ，以求救濟，其遽行提起行政訴訟，請求予以撤銷，自非法之所許。（二）原告
    雖稱其係依據行政訴訟法第九條之規定，為維護公益而提起本件行政訴訟云云。
    惟查行政訴訟法第九條規定：「人民為維護公益，就無關自己權利及法律上利益
    之事項，對於行政機關之違法行為，得提起行政訴訟。但以法律有特別規定者為
    限。」茲原告提起本件訴訟，並未說明有何法律特別規定為其依據，即非法之所
    許。又原告嗣後雖將本件撤銷之訴，改為確認之訴，請求確認優惠存款要點無效
    。惟查行政訴訟法第六條第一項規定：「確認行政處分無效及確認公法上法律關
    係成立或不成立之訴訟，非原告有即受確認判決之法律上利益者，不得提起之。
    其確認已執行完畢或因其他事由而消滅之行政處分為違法之訴訟，亦同。」本件
    之優惠存款要點並非行政處分，已如前述；又所謂法律關係乃指特定生活事實之
    存在，因法規之規範效果，在兩個以上權利主體間所產生之權利義務關係，或產
    生人對權利客體間之利用關係而言，法規並非法律關係之本身，自不得以其存否
    為確認訴訟標的；故原告以優惠存款要點為確認訴訟標的，亦非法之所許，認本
    件抗告人之訴顯不合法為由，而裁定駁回抗告人在原審之訴。
四、本院查，本件抗告人以相對人銓部於八十四年十一月十八日八四台中特一字第
    一二一四一○八號函修正公布之優惠存款要點，其適用對象，將參加公務人員保
    險之交通部所屬郵電事業人員及公營事業人員排除在外，違反行政程序法第六條
    之平等原則等語，提起本件行政訴訟，請求撤銷該優惠存款要點，嗣變更為確認
    訴訟。原裁定就關於優惠存款要點並非行政處分，以及本件訴訟不合於行政訴訟
    法第九條、第六條第一項規定等均詳予論述，認抗告人在原審之訴為不合法，乃
    裁定予以駁回，核無違誤。是原裁定所適用之法規與該案應適用之現行法規並無
    違背，與解釋判例，亦無牴觸，並無所謂原裁定有違背法令之情形。抗告人對於
    業經原審裁定已詳予論述之事由再予爭執，核屬法律上見解之歧異，要難謂為原
    審裁定有違背法令之情形。本件抗告論旨，求予廢棄，難認有理由，應予駁回。
五、依行政訴訟法第二百七十二條、第一百零四條、民事訴訟法第四百九十二條第一
    項、第九十五條、第七十八條，裁定如主文。
中    華    民    國    九十二      年      五        月      十五      日
                    最 高 行 政 法 院  第 三 庭
                                審 判 長 法  官      葉  振  權
                                         法  官      鄭  淑  貞
                                         法  官      吳  錦  龍
                                         法  官      劉  鑫  楨
                                         法  官      吳  明  鴻
右  正  本  證  明  與  原  本  無  異
                                         法院書記官  陳  盛  信
中    華    民    國    九十二      年      五        月      十五      日


司法院資訊處製作；財團法人民間司法改革基金會備份。
